臺灣高等法院刑事判決　　　　　　　 100年度交上訴字第89號
上　訴　人　臺灣新竹地方法院檢察署檢察官
被　　　告　魏永松
選任辯護人　陳恩民律師
　　　　　　魏翠亭律師
　　　　　　洪坤宏律師
上列上訴人即檢察官因被告公共危險案件，不服臺灣新竹地方法
院100年度審交訴字第28號，中華民國100年5月20日第一審判決
（起訴案號：臺灣新竹地方法院檢察署100年度偵字第919號），
提起上訴，本院判決如下：
    主  文
上訴駁回。
    事  實
一、魏永松於民國99年12月26日上午，駕駛車牌號碼4637－PN號
    自用小客車，沿新竹縣竹北市○○○路由南向北方向行駛，
    於同日10時18分許，其駕駛上揭自用小客車行經新竹縣竹北
    市○○○路接近勝利七街交岔路口時，原應注意車前狀況，
    隨時採取必要之安全措施，且依當時天候晴、日間自然光線
    、柏油路面乾燥、無缺陷、無障礙物、視距良好等情狀，亦
    無不能注意之情事，其竟疏未注意，追撞前方由謝淑賢所駕
    駛車牌號碼JK－4699號之自用小客車，致使謝淑賢受有胸壁
    挫傷之傷害（所涉犯過失傷害部分，業經謝淑賢撤回告訴，
    另經臺灣新竹地方法院檢察署檢察官為不起訴處分確定）。
    詎魏永松肇事後，明知汽車駕駛人駕駛汽車肇事致人受傷，
    應即採取救護或其他必要之措施，並應向警察機關報告，不
    得駛離，其竟基於肇事逃逸之犯意，未停留現場查看，亦未
    為任何必要之救護、報警措施，即因畏責，逕自駕駛上揭車
    輛離開現場而逃逸。嗣經謝淑賢報警，為警調取路口監視器
    攝錄影像確認肇事車輛車號後，通知魏永松於99年12月31日
    到場說明，因而為警循線查獲上情。
二、案經謝淑賢訴由新竹縣政府警察局竹北分局報請臺灣新竹地
    方法院檢察署檢察官偵查起訴。
    理  由
一、本判決以下所引用之被告以外之人於審判外作成之供述證據
    ，公訴人、被告及其辯護人知有刑事訴訟法第159條第1項不
    得為證據之情形，而未於本案言詞辯論終結前聲明異議，本
    院審酌上開證據資料製作時之情況，尚無違法不當及證明力
    明顯過低之瑕疵，亦認為以之作為證據應屬適當；而其餘所
    依憑判斷之非供述證據，本院亦查無有何違反法定程序取得
    之情形，且各該證據均經本院於審判期日依法進行證據之調
    查、辯論，被告於訴訟上之防禦權，已受保障，故該等證據
    資料均有證據能力。
二、上揭事實業據被告魏永松於警詢、檢察官偵訊、原審及本院
    審理時坦承不諱，且經被害人謝淑賢於警詢（偵查卷第6至7
    頁）及檢察官偵訊時（偵查卷第38頁）指訴明確，並為證人
    黃文譽於警詢（偵查卷第8至9頁）及檢察官偵訊時（偵查卷
    第38至39頁）證述在卷，復有新竹縣政府警察局疑似道路交
    通事故肇事逃逸追查表1份（偵查卷第14頁）、道路交通事
    故現場圖1份（偵查卷第19頁）、道路交通事故調查報告表
    （一）、（二）各1份（偵查卷第20、21頁）、新竹縣政府
    警察局舉發違反道路交通管理事件通知單1份（偵查卷第16
    頁）、南門綜合醫院診斷證明書1份（偵查卷第11頁）、和
    解書2份（偵查卷第17、18頁）暨道路交通事故照片20幀（
    偵查卷第22至31頁）等在卷足稽，足認被告所為上開自白確
    與事實相符，堪以採信。
三、被告於本院審理中請求傳訊證人溫吉慶，以證明其肇事造成
    被害人謝淑賢受傷後即心生悔意，於事發當日下午1時許即
    由證人溫吉慶陪同前往肇事現場及六家派出所，希望能籌措
    款項賠償被害人，嗣並與被害人在竹北分局達成和解等情，
    惟查被告於案發當日下午並未進入六家派出所，其係於被害
    人謝淑賢報警後，經警調取路口監視器攝錄影像確認其所駕
    駛自用小客車之車號，並經警通知後始到案說明，此業據被
    告於警詢時供陳明確（偵查卷第4至5頁），並有新竹縣政府
    警察局疑似道路交通事故肇事逃逸追查表1份在卷可稽（偵
    查卷第14頁），而被告於99年12月31日在新竹縣政府警察局
    竹北分局賠償被害人謝淑賢新臺幣（下同）9萬元與謝淑賢
    達成和解乙節，亦有被告與謝淑賢所共同立具之和解書（偵
    查卷第17頁）附卷足憑，至被告於案發後是否折返肇事現場
    ，與被告之犯後態度無涉，是本院認並無傳喚證人溫吉慶就
    上開事實到庭說明之必要。綜上，本案事證已臻明確，被告
    肇事逃逸之犯行洵堪認定，應予依法論科。
四、核被告魏永松所為，係犯刑法第185條之4之肇事逃逸罪。原
    審基於同上之認定，並審酌被告明知已駕車發生車禍，竟忽
    視他人之生命、未救護被害人即行逃逸，惡性不輕，對被害
    人所造成之身心損害甚大，惟念其犯後坦承犯行，態度尚可
    ，且事後已與被害人謝淑賢達成和解，並賠償9萬元，被害
    人謝淑賢亦已撤回告訴，有上開和解書（偵查卷第17頁）及
    被害人謝淑賢所立具之聲請撤回告訴狀（偵查卷第41頁）附
    卷足參，暨被告之智識程度、犯罪動機、手段等一切情狀，
    量處有期徒刑8月，末以被告雖曾於73年間因過失致死案件
    ，經臺灣桃園地方法院於73年10月4日以73年度交訴字第190
    號判處有期徒刑7月，於73年11月8日確定，並於75年2月4日
    執行完畢，惟被告未曾因故意犯罪受有期徒刑以上刑之宣告
    （原判決誤載為被告前因故意犯罪受有期徒刑以上刑之宣告
    ，執行完畢後，5年以內未曾因故意犯罪受有期徒刑以上刑
    之宣告，並誤引刑法第74條第1項第2款對被告諭知緩刑，均
    應予更正，其所犯法條欄就上開誤引之刑法第74條第1項第2
    款部分並應更正為同法第74條第1項第1款），有本院被告前
    案紀錄表1份在卷足稽，本案被告犯後坦承犯罪，並已與被
    害人達成和解，經此偵審程序及刑之宣告後，應知所警惕，
    信無再犯之虞，而認本案刑之宣告，以暫不執行為適當，併
    諭知緩刑3年，以勵自新，除上開誤載及誤引法條部分應予
    更正外，其認事用法尚無違誤，量刑亦屬適切。
五、檢察官上訴意旨雖略以：被告既曾犯上開非駕駛業務駕車過
    失致人於死案件，相較於一般之人，自當對於道路交通安全
    及維護其他用路人生命安全及身體健康有更深之體驗及觀念
    ，且本應反應於其日常駕車之時，避免因其疏失而再奪人之
    命。觀諸被告於犯本案之時地狀態，其於天候、路況均正常
    良好而無不能注意之情事下，先未注意撞擊被害人謝淑賢上
    開車輛，撞擊力道不輕，並使謝淑賢受有傷害，詎其見狀竟
    故意駕車逃逸，復於駕車撞擊黃文譽所駕駛車號H2-2865號
    車輛後，加速駛離而去，之後並無任何自首或投案之舉動，
    經警調閱監視器畫面始悉上情，足認其惡性非輕，且無自省
    自新之能力。被告雖辯稱案發當時係因有其他自用小客車自
    後追車云云，然稽之在場之被害人謝淑賢、證人黃文譽均未
    述及有此情節，復無其他證據可資佐證，是被告所辯此節，
    尚難採信。被告現年為51歲，應早已領有合格之駕照，並有
    豐富之駕駛經驗，其本次肇事逃逸動機，應可排除新手常見
    緊張害怕之原因，則其真正動機為何，似仍未吐實，難認其
    有自新之意。再者，被告雖已與被害人謝淑賢達成和解並賠
    償，然刑法第185條之4（檢察官誤載為同法第185條之3）之
    肇事逃逸罪，非僅專為保護肇事事件之被害人個人法益而設
    ，尚有確保交通秩序之維護，減少交通事件被害人之傷亡，
    以間接促進交通公共安全之立法目的，是被告不過係履行其
    民事上之損害賠償責任，並業已受有過失傷害罪訴追免除之
    利益，倘又援引為犯公共危險罪後態度良好之表現，而認其
    知所警惕，似有過度重複評價之嫌，使被告受有雙重利益。
    是原審認本件以暫不執行為適當而予以宣告緩刑，是否符合
    法律授權之目的暨設置緩刑制度之宗旨，非無再行研求之餘
    地，爰提起上訴，請求本院撤銷原審判決，另為適當之判決
    云云。惟查：
（一）按量刑輕重係屬事實審法院依職權自由裁量之事項；又緩
      刑之宣告與否，亦屬實體法上賦予法院得為自由裁量之事
      項，法院行使此項職權時，除審查被告是否符合緩刑之法
      定要件外，尚應就被告有以暫不執行其刑為適當之情形，
      亦即應就被告有無再犯之虞，及能否由於刑罰之宣告而策
      其自新等加以審酌；如無濫用其裁量權之情形，即不能任
      意指為違法（最高法院75年台上字第7033號判例、99年度
      台上字第6174號判決要旨參照）。
（二）經查，原判決業已審酌被告明知已駕車發生車禍，竟忽視
      他人之生命、未救護被害人即行逃逸，惡性不輕，對被害
      人所造成之身心損害甚大，惟念其犯後坦承犯行，態度尚
      可，且事後已與被害人謝淑賢達成和解，並賠償9萬元，
      被害人謝淑賢亦已撤回告訴，有上開和解書及被害人謝淑
      賢所立具之聲請撤回告訴狀附卷足參，暨被告之智識程度
      、犯罪動機、手段等一切情狀，量處有期徒刑8月，復以
      被告未曾因故意犯罪受有期徒刑以上刑之宣告，其犯後坦
      承犯罪，並已與被害人達成和解，經此偵審程序及刑之宣
      告後，應知所警惕，信無再犯之虞，而認本案刑之宣告，
      以暫不執行為適當，併諭知緩刑3年，經核並無濫用量刑
      及宣告緩刑權限之情形，且本件之宣告刑為有期徒刑8月
      ，依刑法第74條第1項之規定，亦非不得宣告緩刑。檢察
      官上訴意旨所指被告曾犯非駕駛業務駕車過失致人於死案
      件乙節，既不違反諭知緩刑之法定要件，復非諭知緩刑所
      必然應裁量、衡酌之事由，縱認被告本次肇事逃逸動機並
      非新手常見之緊張害怕，亦與判斷被告有無再犯之虞、能
      否由刑罰之宣告以勵自新等情無絕對必然之關連，是檢察
      官執前揭情詞對原審量刑及宣告緩刑裁量權之適法行使，
      任意指摘，尚嫌無據。
（三）至檢察官另稱被告與被害人謝淑賢達成和解並賠償其損害
      ，業已受有過失傷害罪訴追免除之利益，倘又援引為犯公
      共危險罪後態度良好之表現，似有過度重複評價之嫌等語
      ，惟被告受有過失傷害罪訴追免除之利益，係因被害人謝
      淑賢於偵查中對被告撤回告訴，依刑事訴訟法第252條第5
      款之規定，檢察官本即應為不起訴處分，此要與檢察官針
      對被告所涉犯之過失傷害罪嫌，參酌被告已與被害人達成
      和解之犯後態度，認以不起訴為適當，而依同法第253條
      為不起訴處分之情形有間，自難認被告與被害人達成和解
      乙節，於針對被告所犯之本件肇事逃逸罪審酌其犯後態度
      時，有何重複評價之瑕疵可指。
（四）綜上所述，原審據以量處被告有期徒刑8月，並諭知緩刑3
      年，乃詳細審酌被告素行、犯罪情狀、是否暫不執行本案
      之徒刑宣告等情後，所為具體判斷，核屬法律所付予職權
      之正當行使，並無濫用裁量權等違法或不當情事；此外，
      本院並考量被告於科技公司擔任技術員（偵查卷第4頁）
      ，有正當職業，為免因短期自由刑之執行，使被告從此被
      社會加諸犯罪者之烙印，影響其日後之生活、工作，因認
      原審諭知被告緩刑3年，使其有更生自新之機會，並無不
      合（誤引法條部分，已經本院更正如上）。檢察官上訴指
      摘原判決對被告量刑及宣告緩刑之不當，並無理由，自應
      予駁回。
六、據上論斷，應依刑事訴訟法第368 條，判決如主文。
本案經檢察官楊秀琴到庭執行職務。
中    華    民    國   100    年    8     月    30    日
                  刑事第二十庭審判長法  官  周盈文
                                    法  官  詹駿鴻
                                    法  官  林海祥
以上正本證明與原本無異。
如不服本判決，應於收受送達後10日內向本院提出上訴書狀，其
未敘述上訴之理由者並得於提起上訴後10日內向本院補提理由書
（均須按他造當事人之人數附繕本）「切勿逕送上級法院」。
                                    書記官  林初枝
中    華    民    國   100    年    8     月    30    日
附錄本案論罪科刑法條全文
刑法第185條之4
駕駛動力交通工具肇事，致人死傷而逃逸者，處6 月以上5 年以
下有期徒刑。